【裁判字號】    90,台上,5671
【裁判日期】    900913
【裁判案由】    偽造文書
【裁判全文】
最高法院刑事判決                                九十年度台上字第五六七一號
    上   訴   人  台灣高等法院高雄分院檢察署檢察官
    上訴人即被告  甲○○
右上訴人等因被告偽造文書案件，不服台灣高等法院高雄分院中華民國九十年七月十
二日第二審更審判決（九十年度上更(二)字第五號，起訴案號：台灣屏東地方法院檢察
署八十三年度偵字第五八一二號、八十四年度偵字第三九二五號、八十四年度偵緝字
第三十四號、四十二號、四十六號、三十九號、六十一號、六十二號、六十三號、六
十四號、六十五號），提起上訴，本院判決如左：
    主  文
原判決撤銷，發回台灣高等法院高雄分院。
    理  由
本件原判決認定上訴人即被告（下稱被告）甲○○登報以替人辦理申請支票，代辦支
票業績為其職業，竟與潘法男（已判刑確定）、趙茂雄及不詳籍址綽號「沈仔」之成
年男子，共同基於偽造文書之犯意連絡及概括犯意，自民國（下同）八十三年二月間
起至同年四月下旬止，明知邱正輝、葉嘉亮、陳鷺聲之國民身分證，係以不詳手段取
得並經以換貼照片（貼潘法男及沈仔照片）方式所變造之國民身分證，由潘法男、綽
號「沈仔」等人冒充邱正輝、葉嘉亮、陳鷺聲，連續委託不詳姓名已成年不知情之刻
印工人，偽刻邱正輝等人之印章，據以蓋用及偽簽姓名於簽章欄以偽造「邱正輝」、
「葉嘉亮」、「陳鷺聲」如附表一所示之開戶申請書、印鑑卡、及支票申請約定書，
於上述期間內，連同變造之國民身分證，由知情之張麗香（已判刑確定）持之向如附
表一所示之金融機關行使，向附表一所示之金融機關，申請開設支票存款帳戶，使各
該金融機關陷於錯誤，各准其開戶，並准其請領支票使用，足生損害於邱正輝、葉嘉
亮、陳鷺聲及各該金融機關等情，因而撤銷第一審關於被告偽造文書部分之判決，改
判論處被告共同連續行使偽造私文書罪刑，固非無見。
惟查(一)被告與共犯潘法男等人，究竟在原判決附表一（下稱附表一）所示金融機關之
何種文書上加蓋偽造之「邱正輝」、「葉嘉亮」、「陳鷺聲」印章偽造成「邱正輝」
等人之印文，併在何種文書上偽造「邱正輝」等人之署名，以及各偽造若干個﹖原判
決主文、事實、理由及附表一之記載均嫌籠統，未盡明確。(二)公訴意旨稱：被告與潘
法男取得邱正輝、葉嘉亮之國民身分證，加貼不詳姓名者相片再予行使，被告係變造
刑法第二百十二條之特種文書並予行使，變造部分為行使所吸收，不另論罪等情，原
判決認定被告等祗犯行使變造之特種文書罪，漏未論斷被告變造部分行為，且對所犯
行使變造特種文書罪，未明與其他共犯應成立共同正犯關係，以及對該犯罪所用之
物即變造之國民身分證變造部分（即換貼照片部分）漏未依刑法第三十八條第三項、
第一項第二款宣告沒收，均不無疏誤。(三)原判決事實認定被告與共犯潘法男等人，冒
充邱正輝、葉嘉亮、陳鷺聲等人名義，偽造開戶申請書等私文書，持向金融機關申請
開設支票存款帳戶，請領支票使用，則關於冒充邱正輝等人名義請領支票使用部分，
究竟領取之支票被告有無進而參與偽造簽發使用，而得與被告行使私文書罪部分依牽
連犯關係，併予審判﹖事實仍欠明瞭。原審未詳查究明及此，遽為判決，尚嫌速斷併
有未盡調查證據職責之違誤。上訴人等上訴意旨指摘原判決不當，非無理由，應認原
判決仍有撤銷發回更審之原因。
據上論結，應依刑事訴訟法第三百九十七條、第四百零一條，判決如主文。
中      華      民      國     九十     年      九      月     十三     日
                              最高法院刑事第十二庭
                                  審判長法官  呂  潮  澤
                                        法官  陳  世  雄
                                        法官  孫  增  同
                                        法官  林  開  任
                                        法官  劉  介  民
      右正本證明與原本無異
                                              書  記  官
中      華      民      國     九十     年      九      月     二十     日


司法院資訊處製作；財團法人民間司法改革基金會備份。
